【裁判字號】    90,上訴,7
【裁判日期】    891031
【裁判案由】    殺人未遂等
【裁判全文】
臺灣高等法院高雄分院刑事判決                          九十年度上訴字第七號
    上  訴  人  臺灣高雄地方法院檢察署檢察官
    被      告  乙○○
    指定辯護人  本院公設辯護人李佩娟
右上訴人因被告殺人未遂案件，不服臺灣高雄地方法院八十九年度訴字第一八八七號
，中華民國八十九年十月三十一日第一審判決（起訴案號：臺灣高雄地方法院檢察署
八十九年度偵字第六○九一號）提起上訴，本院判決如左：
    主  文
原判決撤銷。
乙○○共同殺人未遂，累犯，處有期徒刑伍年陸月。
    事  實
一、乙○○曾有違反槍砲彈藥刀械管制條例、違反戡亂時期肅清煙毒條例、妨害兵役
    治罪條例、違反懲治盜匪條例之犯罪紀錄，其於民國八十二年間因煙毒案件，經
    法院判處有期徒刑三年二月，嗣經與另案（妨害兵役判處有期徒刑五月）定應執
    行有期徒刑三年四月，於八十六年三月二十二日縮短刑期執行完畢，詎不知悔改
    ，於八十九年一月十日零時許，乙○○之朋友綽號為「營仔」之成年男子（姓名
    年籍不詳），開車於高雄縣鳳山市○○里○○路二二號前，見甲○○不滿，即攔
    截甲○○所駕駛之車牌號碼ＹＺ－七三００號自小貨車，並向甲○○揚稱：「不
    要走，要幫你理頭」等語，隨即以行動電話聯絡在附近之乙○○及姓名年籍不詳
    綽號為「欽仔」之成年男子，攜帶棒球棒前來，乙○○及「欽仔」乃分持乙○○
    所有之木質球棒各一支（未扣案），至上開地點，乙○○、「欽仔」「營仔」三
    人共同基於殺人之犯意，共同或輪流分持棒球棒朝甲○○頭部及左腳猛力毆擊多
    次，棒球棒因而斷裂，致甲○○受有頭部外傷、併右側顱骨骨折、及右側硬腦膜
    上出血及腦疝、左側髕骨骨折跌座在地身靠車旁流血滿面不起，乙○○等三人見
    狀中止犯行離去，甲○○經路人報警送醫急救，始免於難。
二、案經高雄縣警察局鳳山分局報請台灣高雄地方法院檢察署檢察官偵查起訴。
    理  由
一、訊之被告乙○○（下稱被告）坦承於右揭時地，因收到朋友綽號為「營仔」成年
    男子電話，由其夥同「欽仔」成年男子攜帶棒球棒二支到場，三人共同或輪流分
    持棒球棒毆打甲○○身體多次，棒球棒因而斷裂傷害情事，雖否認殺人犯行，辯
    稱伊僅持棒球棒毆打被害人身體，並未毆打告訴人頭部，告訴人頭部傷勢應係自
    己碰到或伊等無意間揮棒，不小心打到的，伊無殺人犯意云云。惟查：
（一）被告夥同「營仔」、「欽仔」三人共同或輪流分持棒球棒毆打告訴人甲○○身
      體，主要針對頭部連續猛打，二支球棒均打到斷裂一事，業據告訴人甲○○於
      警訊、偵查、原審及本院中指訴不移，核與目擊證人楊耀彰於警訊中証稱：「
      二名歹徒手持棒球棒，：：三名歹徒就朝甲○○狠打全身，開車歹徒（指營仔
      ）一直打甲○○頭部，直到球棒斷了：」等語（見警卷第七頁背面），又於偵
      查中結證稱，乙○○騎機車載另一人騎機車到場後，就持棒球棒打甲○○頭，
      當時木質球棒都斷裂了，他們還檢起來打等語（見偵查卷第四三、四四頁）；
      目擊證人林育珊於警訊中證稱，三名歹徒先打甲○○的腳，之後就朝甲○○頭
      部猛打，直到棒球棒打斷後再檢起來打頭等語（見警卷第八頁背面）；目擊證
      人陳瑞庭於警訊中證稱，看見三名歹徒拿木棒在打甲○○，約打了十分鐘等語
      見警卷第九頁背面），所述情節大致相符，又被告同夥「營仔」於毆打告訴人
      之前已向告訴人揚言要幫告訴人理頭等情（即打人頭部致頭部內出血需開刀，
      而開刀前需先理光頭髮之意），為告訴人於警訊、偵查、原審及本院中指陳，
      參以告訴人受有頭部外傷、併右側顱骨骨折、及右側硬腦膜上出血及腦疝、左
      側髕骨（膝蓋）骨折傷害一節，有國軍高雄醫院附設民眾診療服務處診斷證明
      書一紙卷附足按（見警卷第十一頁），足認被告有夥同「營仔」「欽仔」分持
      木質棒球棒除毆打告訴人腳步外，尚有故意朝告訴人頭部猛打多次甚明，被告
      所辯僅持棒球棒毆打告訴人身體，並無毆打告訴人頭部，告訴人頭部傷係其自
      行碰到車子，或遭渠等不小心打到云云，自非可採。
（二）按木質棒球棒係堅硬物體，人體頭部係身體要害重要部位，以棒球棒朝人體頭
      部要害重要部位毆打，足以致人於死，為一般常人所知，被告於原審中亦坦承
      知情不諱（見原審卷第三二頁），被告及同夥「營仔」「欽仔」竟分持棒球棒
      除毆打告訴人腳部外，並朝告訴人頭部毆打多次，直至球棒斷裂，顯見被告及
      其同夥分持球棒毆打告訴人頭部用力之猛，而告訴人所受頭部外傷、併右側顱
      骨骨折、及右側硬腦膜上出血及腦疝之傷，當時若無馬上送醫急救有立即生命
      危險一事，為證人即為告訴人施行急救之國軍高雄醫院醫師呂慶祥於原審中結
    證明確（見原審卷第三九頁），參以被告同夥「營仔」於毆打告訴人之前已向
      告訴人揚言要幫告訴人理頭，事後果持棒球棒朝告訴人頭部猛擊多次，造成告
      訴人頭部需理頭髮開刀等情，足證被告及其同夥持棒毆打告訴人頭部時確有致
      告訴人於死之決心及故意甚明，所辯僅傷害犯意云云，要係避重就輕之詞，自
      非可採。
（三）告訴人於遭被告與共犯「營仔」「欽仔」分持棒球棒毆打頭部，被害人不支跌
      座在地身靠著貨車滿頭流血時，雖被告共犯中有一人稱：不要再打了，有教訓
      就好等語，被告及其同夥乃止手離開等情，為告訴人及被告於偵查及原審中陳
      明，固係屬實，因被告及同夥先前已著手殺人犯行，已如前述，故此乃被告及
      同夥自行中止殺人犯行之表現，而屬中止未遂犯，自不能以之認定被告與共犯
      於先前毆打被害人時，僅係為教訓被害人而無置被害人於死犯意依據。
（四）綜上所述，被告所辯要係避重就輕之詞，自非可採，事證明確，被告右揭犯行
      應堪認定。
二、核被告所為係犯刑法第二百七十一條第二項、第一項之殺人未遂罪。被告著手殺
    人犯行，因己意中止，屬中止犯，應依刑法第二十七條規定減輕其刑。被告與綽
    號「營仔」「欽仔」成年人彼此間有犯意聯絡及行為分擔，均為共同正犯。又被
    告於八十二年間因煙毒案件，經法院判處有期徒刑三年二月，嗣經與另案（妨害
    兵役判刑五月）定應執行有期徒刑三年四月，於八十六年三月二十二日縮短刑期
    執行完畢之事實，有本院被告全國前案紀錄表在卷可考，其於上開刑執行完畢後
    五年以內，再犯有期徒刑以上之本罪，為累犯，就其法定刑有期徒刑部分應依法
    加重其刑，但法定刑為無期徒刑或死刑部分不得加重。被告刑有加重減輕，應先
    加後減。
三、原審予以論罪科刑，固非無見，惟查：被告所為係犯殺人未遂罪，已如前述，原
    判決認定被告係犯傷害罪，容有未洽。檢察官上訴意旨，執此指摘原判決不當，
    為有理由，自應由本院予以撤銷改判，審酌被告曾有如事實欄所示之犯罪紀錄，
    有上開刑案資料表足憑，素行不良，其僅因細故，即夥同其他二名共犯持球棒毆
    殺告訴人頭部等要害，因己意中止犯行，但已造成告訴人上述嚴重傷害，漠視他
    人身體之權利，惡性嚴重，及其犯罪後態度等一切情狀，量處如主文第二項所示
    之刑，以資懲儆。被告與其共犯持以毆殺被害人之木質球棒二支（已斷裂），係
    被告所有供犯罪所用之物，業經其供明在卷，因未扣案，且非違禁物，未免將來
    執行困難，爰不併予宣告沒收，附此說明。
據上論結，應依刑事訴訟法第三百六十九條第一項前段、第三百六十四條、第二百九
十九條第一項前段，刑法第廿八條、第二百七十一條第二項、第一項、第四十七條、
第二十七條，判決如主文。
本案經檢察官董明正到庭執行職務。
中    華    民    國      九十      年       二       月      十六      日
                              臺灣高等法院高雄分院刑事第八庭
                                  審判長法官  郭雅美
                                        法官  張盛喜
                                        法官  莊飛宗
右正本證明與原本無異。
如不服本判決，應於判決送達後十日內向本院提出上訴狀，其未述理由者並應於提
出上訴狀後十日內向本院補提理由書（應附繕本)。
                                      書記官  張宗芳
中    華    民    國      九十      年       二       月      十九      日
附錄：本判決論罪科刑法條全文
刑法第二百七十一條第一項、第二項：
殺人者，處死刑、無期徒刑或十年以上有期徒刑。
前項之未遂犯罰之。
                                                         Ｑ


司法院資訊處製作；財團法人民間司法改革基金會備份。
